臺灣高等法院高雄分院刑事裁定　　　　　96年度交抗字第24號
抗告人即
受處分人　　甲○○
上列抗告人因違反道路交通管理處罰條例聲明異議案件，不服臺
灣高雄地方法院中華民國95年12月18日裁定（95年度交聲字第60
4 號），提起抗告，本院裁定如下：
    主  文
抗告駁回。
    理  由
一、抗告意旨略以：當天是抗告人與司機林世達及助手李明忠三
    人駕車為客戶搬家同行，可傳訊當天客戶李嵩萍、辛誌傑二
    人。另警員陳繼昌攔檢時，已是深夜零時40分，且李明忠當
    時正好調低車座睡覺，兩邊各坐抗告人及司機，陳繼昌有可
    能沒見到李忠明。又抗告人與司機林世達身材相似，警員陳
    繼昌可能有所誤認云云。
二、按汽車駕駛人未領有駕駛執照而駕駛大貨車者，汽車所有人
    及駕駛人各處新臺幣 (下同)4 萬 元以上8 萬元以下罰鍰，
    道路交通管理處罰條例第21條之1 第1 項第1 款定有明文。
    次按，汽車行駛高速公路，而不遵管制之規定者，處汽車駕
    駛人3000元以上6000元以下罰鍰；且汽車駕駛人駕駛汽車違
    反道路交通管理處罰條例第33條規定者，除應依該條所規定
    之罰鍰處罰外，並予記違規點數1 點，道路交通管理處罰條
    例第33條第1 項、第63條第1 項第1 款亦分別定有明文。
三、經查：
(一)、本件抗告人於民國95年7 月21日凌晨0 時40分許，在國道一
    號南下157.2 公里處超速行駛，且係無照駕駛X6-656號大貨
    車之事實，業據證人即製發本件舉發通知單之警員陳繼昌於
    原法院證述明確，其證稱：「當天我與賴錦成在157 點2 避
    車彎執行勤務，我拿雷射槍，我站在警車車頭外面，賴錦成
    坐在駕駛座，我測到異議人超速之後，我就拿指揮棒敲車子
    ，這是我們之間的暗號，之後就拿指揮棒要攔下該部車子，
    我攔的時候他沒有停，我就上車，賴錦成就開始開車追，我
    們攔下他是在158 ，在泰安服務區○路○○○路肩，我從右
    前座下車，就往受檢車輛的右前座走去，我走到右前門的時
    候剛好看到右前座的乘客與駕駛座的人互換位子，我當時是
    站在受檢車輛的右車門車窗旁，可以直接看到整個駕駛座。
    」等語，核與證人即共同製發本件舉發通知單之警員賴錦成
    於原法院證稱：「那天我們車子停在避車彎裡面，當時小隊
    長陳繼昌用雷射槍測到該大貨車超速，攔查時他沒有停車，
    小隊長上車我們就去追，他沒有馬上停車，一直到158 點6
    入服務區○○道時，對方才停車，小隊長先下車，往大貨車
    的右前方，小隊長站在大貨車右車門旁，我後來過去時，小
    隊長跟我說他們在換駕駛，車上的兩個人都從右側車門下車
    ，小隊長問甲○○，甲○○不承認是他開車，後來他有承認
    是他開車，我就上車，依他填寫的個人年籍資料上車開單」
    等語相符。證人陳繼昌明確證稱其有看見異議人與案外人林
    世達互換坐位，經賴錦成查詢異議人之年籍資料之後始得知
    異議人係無照駕駛，則證人陳繼昌在尚未取得異議人之年籍
    資料之前，斷無可能查知究竟是異議人或案外人林世達無照
    駕駛，是以，證人陳繼昌亦無可能為求提高罰鍰而故意指認
    異議人係真正駕車之人。且證人陳繼昌、賴錦成均為依法執
    行公務之員警，與異議人並無故舊仇隙，衡情亦無設詞攀誣
    之理。是以，證人陳繼昌、賴錦成2 人之證述情節，應與事
    實相符。抗告意旨稱抗告人與司機林世達身材相似，警員陳
    繼昌可能有所誤認云云，顯無足採。
(二)、抗告人於原法院雖舉證人林世達及李明忠證明其確非當日駕
    駛大貨車之人云云。惟查：(一)證人林世達於原法院95年9 月
    21 日 調查時證稱：其當天95年7 月20日凌晨與李明忠、甲
    ○○3 人從高雄一起出發，大概凌晨4 點快5 點時到達新店
    ，先在新店休息，停在路邊休息，休息3 個小時，8 點多開
    始工作在新店卸貨，在新店卸貨之後，又到新店別的地方，
    搬另外一個客戶的東西，後來開到淡水卸貨，將高雄載的貨
    卸下，後來就開到桃園休息吃飯，在桃園大概95年7 月20日
    晚上10點，用餐後就直接從桃園下來高雄等語。(二)證人李明
    忠於原法院同日調查時證稱：「前一天半夜從高雄出發，早
    上到台北新店下貨，下完貨又到另一個地方上貨，要回高雄
    ，上貨完就直接回南部。」、「大部分我都在車上睡覺，中
    途有無休息我不知道。」、「林世達開到台北有無休息，因
    為我都在睡，我不知道。」、「我不太記得當天有無去淡水
    。」、「下高雄時，有去休息、吃飯，但不記得在哪裡。」
    、「警察攔查時，那時候我睡著，我是聽到他們二位下車關
    車門的聲音才醒來。」、「當時我迷迷糊糊。」等語 (均見
    當日訊問筆錄)。 惟審酌：證人李明忠既自承有與抗告人
    及證人林世達一同前往台北搬運貨物，衡情其對於渠等究竟
    在何地卸貨？在何處休息？必有清晰之印象，惟證人李明忠
    竟於上開期日調查時，對於有無前往淡水？返回高雄時先在
    何處休息等情節，完全毫無印象，是其究竟有無與抗告人及
    證人林世達一同前往台北？即有疑義。又證人李明忠於原
    法院95年9 月21日調查時證稱：「警察攔查時，那時候我睡
    著，我是聽到他們二位下車關車門的聲音才醒來。」、「當
    時我迷迷糊糊。」等語。經原法院於95年10月30日調查時質
    疑其既然已醒來，為何不下車？則改證稱：「那時我睡得很
    沉」等語，其前後之證述已有矛盾；經再質問：「上次開庭
    時你說你聽到他們兩個下車開車門的聲音才醒來，你醒來為
    何不下車？今日又說你睡得很沉？」，證人李明忠復改稱：
    「我有起來，但我不清楚，但我還是沒下車。」等語。衡以
    證人李明忠與抗告人及證人林世達均為公司同事，渠等自有
    一定之情誼，苟其確已因警方攔查而清醒，衡情自不可能完
    全無動於衷而於警方盤查時仍待在車上？是其上開前後不一
    之證述，更足徵其於本件違規事實發生之時，並無與抗告人
    共同在前揭大貨車上。再佐以證人陳繼昌警員於原法院95
    年10月12日調查時明確證稱：「我當時是站在受檢車輛的右
    車門車窗旁，可以直接看到整個駕駛座。」、「當天車上確
    定只有二個人。」等語 (見當日調查筆錄)。 足認證人李明
    忠證述其於95年7 月20日有與抗告人及證人林世達一同前往
    台北，並一同返回高雄乙節，要屬捏造之詞，不足採信。從
    而，其證述本件違規事實發生當時係證人林世達駕駛前揭營
    業大貨車之情節，即難採為有利於抗告人之認定。另參酌證
    人林世達對於95年7 月20日當天自高雄載貨出發前往台北，
    於台北新店卸貨之後，再自台北淡水載貨返回高雄，回高雄
    之前先在桃園休息等情節，證述甚詳，亦為抗告人所不爭執
    ，是以，95年7 月20日當日與抗告人前往台北之人，確係證
    人林世達無訛。惟證人林世達證述其係本件違規事實發生當
    時駕駛前揭營業大貨車之人，核與證人即警員陳繼昌、賴錦
    成之證述情節不符，亦難採為有利於抗告人之認定。再者，
    抗告人係在上開國道被警查獲有上述違規事實，抗告人當天
    受僱搬家客戶李嵩萍、辛誌傑二人並不在車上，渠二人當無
    法知悉抗告人被警攔查時，是否尚有第三人即助手李忠明在
    車上，本院認無傳訊證人李嵩萍、辛誌傑二人之必要，附此
    敘明。
四、原法院因而認抗告人有上述違規事實，維持原處分機關依道
    路交通管理處罰條例第22條之1 第1 項第1 款、第33條第1
    項規定科處抗告人新臺幣6 萬3500元罰鍰，並依同條例第63
    條第1 項第1 款規定併予記違規點數1 點，經核並無不合。
    抗告意旨指摘原裁定不當，為無理由，應予以駁回。
五、據上論結，應依道路交通案件處理辦法第26條，刑事訴訟法
    第412 條，裁定如主文。
中　　華　　民　　國　　96　　年　　2 　　月　　14　　日
                  刑事第六庭    審判長法  官 王憲義
                                      法  官 李璧君
                                      法  官 張盛喜
以上正本證明與原本無異。
不得再抗告。
中　　華　　民　　國　　96　　年　　2 　　月　　14　　日
　　　　　　　　　　　　　　　　　　　書記官 張文斌
